【裁判字號】    88,交訴,20
【裁判日期】    890118
【裁判案由】    業務過失致死
【裁判全文】
臺灣嘉義地方法院刑事判決                          八十八年度交訴字第二號
    公  訴  人  臺灣嘉義地方法院檢察署檢察官
    被      告  甲○○
右列被告因業務過失致死案件，經檢察官提起公訴（八十八年度偵字第二二三○號）
，本院判決如左：
    主  文
甲○○從事業務之人，因業務上之過失致人於死，處有期徒刑壹年。
    事  實
一、甲○○受僱於南亨交通公司，擔任大貨車司機，為從事駕駛業務之人，於民國八
    十八年三月十三日晚上十一時八分許，駕駛車牌ＵＴ─五八三號營運大貨車，沿
    高速公路水上交流道往水上由西向東方向行駛，途經嘉朴公路一六八線二四公里
    七百公尺處，突欲迴轉再往水上交流道方向行駛，而應注意汽車迴車前，應暫停
    並顯示左轉燈光或手勢，看清無來往車輛，並注意行人通過，始得迴轉，並隨時
    採取必要之安全措施，而依當時情況又無不能注意情事，竟疏未注意到同樣欲由
    東往西即往水上交流道方向，正行駛於外線車道，由酒後未注意車前狀況之林忠
    慶所駕駛車牌Ｃ２─一五一０號之自小客車，即冒然迴轉，致該自小客車煞車不
    及，撞擊該大貨車右前車輪後方，造成林忠慶頭部外傷、顱內出血送醫不治死亡
    。甲○○並於肇事後，於警方尚未知悉何人為肇事者前，主動向警員自承駕車肇
    事，自首並接受調查及裁判。
二、案經甲○○自首暨臺灣嘉義地方法院檢察署檢察官相驗後自動檢舉偵查起訴。
    理  由
一、訊之被告甲○○固坦承於前揭時、地駕車與被害人林忠慶所駕駛之自小客車發生
    車禍，惟辯稱：伊沒有過失，伊當時迴車很慢，均有採取安全措施，係被害人酒
    後駕車自己撞過來的云云。惟查：本件車禍有道路交通事故調查報告表乙份及照
    片九幀在卷可稽，而被害人林忠慶因本件車禍死亡，亦經檢察官督同法醫師到場
    相驗屬實，製有相驗筆錄、驗斷書、相驗屍體證明書各一份附卷可稽。又按汽車
    迴車前，應暫停並顯示左轉燈光或手勢，看清無來往車輛，並注意行人通過，始
    得迴轉，並隨時採取必要之安全措施，道路交通安全規則第一百零六條第五款定
    有明文。被告係合法考領有駕駛執照之人，此有上開調查報告表之記載可據，是
    其對於上開規定自應知之甚稔，而肇事當時係晴天、夜間有照明、路況亦為乾燥
    、無缺陷、無障礙物，且視距良好，此亦有前開調查報告表在卷可稽，足見被告
    當時亦無不能注意之情事，其竟應注意能注意而疏未注意肇致本件事故，自有過
    失甚明。本件車禍在經送鑑定及覆議結果，亦均為上開相同之認定，此有臺灣省
    嘉雲區車輛行車事故鑑定委員會鑑定意見書及臺灣省車輛行車事故覆議鑑定委員
    會覆議結論函各一份在卷足憑。至於被害人酒後駕駛自小客車部分，因臺灣省嘉
    雲區車輛行車事故鑑定委員會鑑定意見書因未考量到被害人酒後駕駛問題，自然
    會與臺灣省車輛行車事故覆議鑑定委員會覆議結論不一，並非二次鑑定有所岐異
    ，附此敘明。參酌，本件車禍現場兩車撞及點在往水上交流道方向之外線車道
    上、大貨車在撞及點剛好直直佔滿往水上交流道方向之內外線車道、自小客車則
    係留有十三點二公尺之剎車痕及自小客車剛好撞及到大貨車前輪邊等情，此有現
    場車禍照片及道路交通事故調查報告表附卷可按，堪信為真，則衡以常理，若被
    告真能遵守前開交通規則即注意汽車迴車前，應暫停並顯示左轉燈光或手勢，看
    清無來往車輛，才迴轉，並隨時採取必要之安全措施，本件車禍應尚能有效避免
    才是！故本院認定應以臺灣省車輛行車事故覆議鑑定委員會覆議結論較為可採，
    惟因不論被害人酒後駕駛有無過失，被告仍難辭過失之責，併予敘明。而被害人
    確因本件車禍死亡，已如前述，並據被告供承在卷，則被告之過失犯行與被害人
    之死亡間，顯有相當因果關係，是被告過失犯行堪以認定。
三、核被告所為係犯刑法第二百七十六條第二項之業務過失致人於死罪。其並於肇事
    後，於警方尚未知悉何人為肇事者前，主動向警員自承駕車肇事，自首並接受調
    查及裁判乙節，業經證人即警員乙○○到庭結證屬實。是被告之行為，合於自首
    之規定，應依刑法第六十二條前段之規定減輕其刑。爰審酌被告之過失程度、犯
    罪後之態度及尚未與被害人之家屬達成民事損害賠償之和解等一切情狀，量處如
    主文所示之刑，以示儆懲。
據上論斷，應依刑事訴訟法第二百九十九條第一項前段，刑法第二百七十六條第二項
、第六十二條前段、罰金罰鍰提高標準條例第一條前段，判決如主文。
本案經檢察官廖家陽到庭執行職務
中    華    民    國      八十九      年      一      月      十八    日
                                      臺灣嘉義地方法院刑事第三庭
                                          法  官    蕭    道    隆
右正本證明與原本無異。
如不服本判決，應於判決送達後十日內，向本院提出上訴狀。
中    華    民    國      八十九      年      一      月      十八    日
                                          書記官    胡    祥    生
附錄：
刑法第二百七十六條第二項：從事業務之人，因業務上之過失犯前項之罪者，處五年
                          有期徒刑或拘役，得併科三千元以下罰金。


司法院資訊處製作；財團法人民間司法改革基金會備份。
